臺灣高等法院高雄分院民事判決　九十一年度上字第四六號
　　　上　訴　人　乙○○
　　　訴訟代理人　戊○○
　　　被　上訴人　台灣土地銀行
　　　法定代理人　丙○○
　　　訴訟代理人　丁○○
　　　　　　　　　己○○
　　　　　　　　　甲○○
右當事人間請求清償債務事件，上訴人對於中華民國九十年十二月二十七日臺灣高雄
地方法院九十年訴字第三三九九號第一審判決提起上訴，本院判決如左：
　　　主　　　文
上訴駁回。
第二審訴訟費用由上訴人負擔。
　　　事實及理由
一、本件被上訴人主張訴外人陳鴻鈞邀同上訴人及訴外人陳雲山擔任連帶保證人，於
    民國八十六年九月二十五日以其所有坐落高雄市○鎮區○○街一四三號十八樓之
　　房地，設定最高限額新台幣（下同）三百二十八萬元之抵押權向被上訴人借用新
　　台幣二百七十三萬元，約定借款期限為二十年，自上開日期起至一百零六年九月
　　二十五日止，按月攤還本息，依週年利率百分之七‧八二五計算利息，嗣後隨被
　　上訴人牌告基本放款利率及核定之加減碼標準機動調整，如逾期償付本息時，即
　　喪失期限利益，全部債務均視為到期，且逾期在六個月以內者，按上開利率百分
　　之十，超過六個月者，按上開利率百分之二十加計違約金。詎訴外人陳鴻鈞自九
　　十年四月二十五日起即未按期攤還本息，尚積欠本金二百六十一萬四千五百七十
　　五元及利息，違約金未清償，迭經催討，均置之不理，上訴人為連帶保證人，依
　　法應負連帶給付之責。為此訴請判決命上訴人給付被上訴人二百六十一萬四千五
　　百七十五元，及自九十年四月二十五日起至清償日止，按週年利率百分之七‧七
　　八計算之利息，並自九十年五月二十六日起至清償日止，逾期在六個月以內者，
　　按上開利率百分之十，逾期超過六個月者，按上開利率百分之二十計付違約金。
　　上訴人則以被上訴人主張之前揭欠款金額，上訴人否認其真正，上訴人雖於訴外
　　人陳鴻鈞以向寶成建設公司購買坐落高雄市○鎮區○○街一四三號十八樓之房地
　　設定抵押權，向被上訴人借款二百七十三萬元時，擔任保證人，但此實對抵押物
　　拍賣不足清償主債務之部分而為保證。上訴人之真意既係就物上擔保不足之部分
　　保證，則保證契約自僅能在此一範圍內，對上訴人發生拘束力，被上訴人於擔保
　　物未進行拍賣前，即遽爾訴請上訴人履行保證責任，即難謂合法。雖然兩造間所
　　訂保證契約第十二條載明「立約人所保證之債務，如主債務人未依約履行，立約
　　人當即負責，立即如數付清，並同意左列事項：(一)貴行毋須先就擔保物受償，得
　　逕向立約人求償。」但此約定對於為保證人之上訴人顯失公平。此實與拋棄債權
　　之擔保物權無異。而此約定即屬違反消保法第十二條及民法第二百四十七條之一
　　之規定，應屬無效等語資為抗辯。
二、本件原審對於被上訴人之請求，判決被上訴人全部勝訴，上訴人全部聲明不服上
    訴聲明：求為廢棄原判決，並駁回被上訴人在第一審之訴。被上訴人則聲明：駁
    回上訴，第二審訴訟費用由上訴人負擔。
三、被上訴人主張訴外人陳鴻鈞邀同上訴人及訴外人陳雲山擔任連帶保證人，以其所
    有坐落高雄市○鎮區○○街一四三號十八樓之房地，設定最高限額以三百二十八
    萬元之抵押權，向被上訴人借用二百七十三萬元，約定借款期限為二十年，按月
    攤還本息，如逾期償付本息時，即喪失期限利益，全部債務視為到期，並加計違
    約金。而訴外人陳鴻鈞自九十年四月二十五日即未按期攤還本息，尚積欠本金二
    百六十一萬四千五百七十五元及利息，違約金未清償等事實，業據被上訴人提出
    與其陳述相符之借據、放款帳卡、客戶往來明細查詢單、放款利率表、抵押權設
    定契約書影本各一份在卷可稽，上訴人空言否認上揭欠款金額，應不足採信。是
    被上訴人前開主張之事實，堪信為真實。
四、按數人負同一債務，明示對於債權人各負全部給付之責任者，為連帶債務，民法
    第二百七十二條第一項訂有明文。而所謂連帶保證債務，係指保證人與主債務人
    負同一債務，對於債權人各負全部給付之責任者而言（最高法院四十五年台上字
    第一四二六號判例參照）。又解釋契約，固須探求當事人立約時之真意，不能拘
    泥於契約之文字，但契約文字已表示當事人之真意，無須別事探求者，即不得反
    捨契約文字而為曲解（參閱最高法院十七年上字第一一一八號判例）經查依上訴
    人所簽具之借據以觀，上訴人為連帶保證人，且於授信約定書第十二條已載明：
    「立約人所保證之債務如主債務人未依約履行，立約人當即負責，立即如數付清
    並同意左列事項：(一)貴行毋須先就擔保物受償，得逕向立約人求償：：：：」（
    見本院卷第六十九頁正、背面），其契約文字語意明確，已無別事探求之必要，
    乃上訴人反乎契約文字之文義，抗辯其僅係對抵押物拍賣不足清償主債務之部分
    而為保證，該保證契約僅能在此一範圍內，對上訴人發生拘束力云云，已屬無據
    ，不足採信。次按「被上訴人並未拋棄為債權擔保之物權，自無民法第七百五十
    一條之適用。又上訴人既係連帶保證人，應與主債務人負同一清償責任，而被上
    訴人對於主債務人就實行擔保物權受清償，或起訴請求保證人清償，既得擇一行
    使，則對於與主債務人負同一清償責任之上訴人，自亦得擇一請求」（參閱最高
    法院六十九年台上字第一九二四號判例）而系爭授信約定書第十二條第一款固載
    有「貴行（即被上訴人）毋須先就擔保物受償，得逕向立約人（即上訴人）求償
    。」然此應僅為被上訴人就擔保物之受償或逕向上訴人求償保留其選擇權，而非
    被上訴人拋棄其擔保物權至為明顯。又揆諸上揭判例，本件上訴人係訴外人即主
    債務人陳鴻鈞之連帶保證人，亦如前述，則其自應與陳鴻鈞負同一清償責任。茲
    被上訴人對於主債務人陳鴻鈞就實行擔保物權受清償或起訴請求保證人清償既擇
    一行使，則被上訴人對於與主債務人負同一清償責任之上訴人，自亦得擇一請求
    而無顯失公平之情事。是以上訴人抗辯系爭授信約定書第十二條之約定，對於保
    證人之上訴人顯失公平，而與拋棄債權擔保物無異，且有違消保法第十二條及民
　　法第二百四十七條之一之規定云云，亦屬不足採信。尤有進者，被上訴人並於九
　　十年間即聲請拍賣本件之擔保物，此有原審法院九十年九月十八日所為九十年度
　　拍字第五八一七號，拍賣抵押物裁定影本在本院卷可稽，被上訴人訴訟代理人並
　　陳明已於九十一年四月廿六日送件聲請執行中，則上訴人抗辯被上訴人拋棄為其
　　債權擔保之物權，主張依民法第七百五十一條免責，自不足採。
五、查借用人應於約定期限內，返還與借用物種類、品質、數量相同之物，遲延之債
    務，以支付金錢為標的者，債權人得請求依法定利率計算之遲延利息，但約定之
    利率較高者，仍從其約定利息；當事人得約定債務人不履行債務時，應支付違約
    金。民法第四百七十八條前段、第二百三十三條第一項、第二百五十條第一項分
    明定有明文。又連帶債務人之債權人，得對於債務人中之一人或數人，或其全體
    ，同時或先後請求全部或一部之給付，且連帶債務未全部履行前，全體債務人仍
    負連帶責任，民法第二百七十三條亦有明文。本件訴外人陳鴻鈞因未依約清償本
    息，依其與被上訴人間之約定，全部債務視為到期，而尚欠前揭借款、利息、違
    約金未予清償，上訴人為本件借款之連帶保證人，依前開規定，應負連帶清償責
    任，從而原審認被上訴人依消費借貸及連帶保證契約之法律關係，請求上訴人給
    付如原判決主文所示之欠款、利息及違約金為有理由，而判決予以准許，經核尚
    無不合。上訴意旨指摘原判決不當，求予廢棄改判，即非有理由，應予駁回。
六、本件判決之基礎已臻明確，兩造其餘攻擊防禦方法及舉證，均核與判決之結果無
    影響，爰不一一論述，併此明。
七、據上論結，本件上訴為無理由，依民事訴訟法第四百四十九條第一項、第七十八
    條，判決如主文。
中　　　華　　　民　　　國　　九十一　　年　　　五　　　月　　 十　　　 日
　　　　　　　　　　　　　　　　　　　臺灣高等法院高雄分院民事第一庭
~B1審判長法官　黃金石
~B2法　　　官　魏式璧
~B3法　　　官　吳登輝
右為正本係照原本作成。
如對本判決上訴，須於判決送達後二十日內向本院提出上訴狀，其未表明上訴理由者
，應於上訴後二十日內向本院提出上訴理由書（均須按他造當事人之人數附繕本）。
上訴時應提出委任律師或具有律師資格之人之委任狀，並依附註條文規定辦理。
中　　　華　　　民　　　國　　九十一　　年　　　五　　　月　　 十三　　 日
~B法院書記官　劉金萍
附註：
民事訴訟法第四百六十六條之一：
對於第二審判決上訴，上訴人應委任律師為訴訟代理人，但上訴人或其法定代理人具
有律師資格者，不在此限。
上訴人之配偶、三親等內之血親、二親等內之姻親，或上訴人為法人、中央或地方機
關時，其所屬專任人員具有律師資格並經法院認為適當者，亦得為第三審訴訟代理人。
第一項但書及第二項情形，應於提起上訴或委任時釋明之。
                                                                ＦＡ
